臺灣臺中地方法院刑事判決　　　　　　　　　　　　九十年度中簡上字第二三八號
　　上　訴　人　戊○○
　　即　被　告
右上訴人即被告因妨害名譽案件，不服本院台中簡易庭中華民國九十年三月二十二日
九十年度中簡字第二二三號第一審簡易判決（聲請簡易處刑案號：八十九年度偵字第
一四六九六號）提起上訴，本院管轄第二審之合議庭為第二審判決如左：
    主  文
上訴駁回。
    事  實
一、戊○○於民國八十九年六月二十五日因案與林竹諺、丙○○、甲○○、乙○○同
    在台灣台中監獄考核四房監禁，當日十六時許晚餐時間，因林竹諺盛用太多綠豆
    湯，戊○○予以制止，林竹諺不聽勸而以「幹你娘（台語）」辱罵戊○○，戊○○聞後憤而基於侮辱之故意，亦當場公然以「幹你娘（台語）」粗鄙之詞回罵林
    竹諺。
二、案經被害人林竹諺訴請台灣台中地方法院檢察署檢察官聲請以簡易判決處刑。
    理  由
一、本案原係被告戊○○具狀向台灣台中地方法院檢察署檢察官告訴林竹諺對伊公然
    侮辱，林竹諺於八十九年七月二十五日檢察官偵訊中，陳稱戊○○亦有罵他，而
    當場以言詞向檢察官告訴，兩人經檢察官向本院台中簡易庭聲請以簡易判決處刑
    後，本院台中簡易庭判處渠二人各為罰金一千元，林竹諺未提起上訴已確定，戊○○則提起本件上訴，合先敘明。
二、訊據被告即上訴人戊○○，矢口否認罵告訴人林竹諺「幹你娘」，辯稱：當天林
    竹諺一直辱罵伊時，伊都沒有回罵，因伊係讀書人不會罵這種粗鄙的話，待用畢
    晚餐後，伊方遞報告牌央請管教人員處理，約十七時許，當日值班主管己○○前
    來處理，經求證在場之丙○○、甲○○、乙○○確定林竹諺之行為後，張主管叫
    林竹諺寫道歉書，但林竹諺不肯，伊才寫狀向檢察官告訴林竹諺公然侮辱，詎檢
    察官竟在同案中將伊列為被告，未通知伊出庭說明，即聲請本院對伊以簡易判決
    處刑，伊甚感冤枉云云。
三、經查，右揭事實，業據告訴人林竹諺指訴綦詳，且證人乙○○於八十九年八月
    二十二日在檢察官偵訊中稱：「那天是林竹諺和戊○○互罵，兩個都有罵三字經
    」（參他卷第三四頁背面），甲○○於九十一年三月七日在本院稱：「喝綠豆湯
    時，林竹諺沒有留給別人，戊○○跳出來糾正他，兩人發生口角，他們都有罵幹
    你娘的話，戊○○以前也曾用那句話罵過我」，九十一年四月十六日續稱：「戊○○以前也有以幹你娘罵過丙○○、乙○○」，此有各該筆錄在卷可稽，證人
    丙○○於九十年八月二十二日在本院雖稱：「當天戊○○叫丁○○綠豆湯喝少點
    留點給其他人喝，丁○○跟他吵起來並且罵他幹你娘，戊○○說那是我們的事情
    你不要說到我的父母親，當時我沒有聽到戊○○有沒有罵丁○○三字經」，惟另
    稱：「當時舍房吵吵鬧鬧，飯菜都打翻，情況很亂」，此有該筆錄在卷可佐，
    證人己○○於九十一年一月二十九日在本院稱：「戊○○舉報告牌，我過去看看
    ，我告訴他們和睦相處不要再吵，戊○○說丁○○罵他三字經要提告訴，我勸他
    們和解，不然要依監規處理，戊○○說要叫丁○○立悔過書，不然他要聲請調房
    ，我認為事件不是很嚴重，且是在晚上所以沒有做調房的處理，沒想到戊○○就
    提出告訴了，所以隔天我們就將丁○○調房，八十九年六月二十七日，我針對戊○○提出告訴之事，對乙○○、丙○○、甲○○製作談話筆錄，談話中甲○○有
    提到被告曾經用髒話罵乙○○，乙○○也說被告曾經用三字經罵過他，但我沒聽
    到，也不曉得他們講的是真的還是假的，而當天因為我當時不在主管桌，所以沒
    有聽到戊○○與林竹諺爭吵的經過」，九十一年四月十六日在本院續稱：「我叫
    丁○○向戊○○道歉，但他不願意道歉，而當天因為戊○○要告丁○○，我想丁○○向他道歉避免興訟，所以有叫丁○○向戊○○道歉，沒有叫戊○○向丁○○
    道歉，但是我不清楚他們之間到底誰是誰非」，此有各該筆錄在卷可考，八十
    九年六月二十七日之台中監獄談話筆錄中，乙○○稱：「其實戊○○也用三字經
    罵過我，我沒有與他計較」，丙○○稱：「其實戊○○也在房內罵過乙○○三字
    經之類的話」，甲○○稱：「戊○○平日對我們講話口氣也很不好，也曾經用髒
    話幹×娘罵過乙○○」，此有各該筆錄在卷可憑。綜上可知，(1)與被告同舍房之
    四人中，有三人即林竹諺、乙○○、甲○○在檢察官偵訊中或本院審理時指證被
    告當天有罵林竹諺「幹你娘」，僅丙○○謂其沒聽到，(2)己○○所製作之談話筆
    錄，僅針對林竹諺有無罵戊○○部分詢問，故均未載及戊○○有無罵林竹諺之部
    分，惟三位被詢問者均補充稱戊○○平時亦曾以同樣的話罵過乙○○，(3)林竹諺
    於主管叫伊向戊○○道歉，並於得知戊○○將對伊提起告訴後，仍不肯向戊○○
    道歉（林竹諺在本院稱其曾向張主管說，戊○○可以罵人，我為什麼不能罵他，
    故而不願道歉）；而按乙○○、甲○○、林竹諺與戊○○均僅為同舍房之舍友關
    係，若戊○○未回罵林竹諺，乙○○、甲○○應無同時指證，林竹諺應無不予道
    歉息事之理，又丙○○雖未聽到戊○○罵林竹諺，但當時舍房吵吵鬧鬧飯菜都已
    打翻，在一片混亂中，未聽清雙方之口角內容，亦屬常情之事，故非能因其未聽
    到，即斷稱被告沒有該行為，參以與被告及林竹諺同舍房之其他三人均稱被告平
    時會以「幹你娘」罵人，且未曾遭他人追究，而認被告於遭林竹諺辱罵後口角中
    ，以該粗鄙之詞回罵林竹諺，乃甚合常情而可採信，被告所辯應係卸責之詞，不
    足憑採。本件事證明確，被告犯行應堪認定。
四、按「幹你娘」係一般人用來辱罵他人使人難堪之粗鄙詞句。故核被告所為，係犯
    刑法第三百零九條第一項之公然侮辱罪。原審適用刑法第三百零九條第一項、第
    四十二條第二項，罰金罰鍰提高標準條例第一條前段、第二條，量處被告罰金一
    千元，並諭知易服勞役之折算標準，認事用法並無不當，量刑亦屬妥適。
五、被告上訴理由除否認右揭犯行外，並稱原審判決有如下違法之處：簡易判決正
    本法官簽名處空白，未經其答辯，即逕為判決，九十年三月二十二日判決，
    竟遲至九十年六月二十九日才將判決送達給伊。另聲請本院為伊指定公設辯護人
    ，並准予閱卷等語
六、查原審判決正本雖未記載法官姓名，然判決原本業經法官簽名，此經本院調取
    該判決原本核閱屬實，並影印附卷，而按判決正本，乃書記官依據原本所製作，
    此觀刑事訴訟法第二百二十六條、第二百二十七條規定即明，是以正本與原本不
    符為書記官職務上之過失，判決適法與否仍應以原本為準，本件原審之判決原本
    既有法官之簽名，判決即無任何不合法之處，至判決正本漏載法官姓名，應由書
    記官依職權處分更正之，刑事訴訟法第四百四十九條第一項規定：「第一審法
    院依被告在偵查中之自白或其他現存之證據，已足認定其犯罪者，得因檢察官之
    聲請不經通常審判程序，逕以簡易判決處刑，但有必要時，應於處刑前訊問被告
    」，本件既經檢察官聲簡易判決處刑，本院台中簡易庭只要認為現存之證據，已
    足認定被告之犯罪，即可逕以簡易判決處刑，而無須訊問被告，或給予被告答辯
    之機會，原審卷內資料顯示原審書記官於九十年三月二十三日收受判決原本後
    ，因不知被告在台灣台中監獄執行，而將判決正本寄到被告家中，由其母親夏麗
    娟於九十年三月三十日代收，因被告及檢察官均未提起上訴，原審以為已經確定
    ，而將全案送請檢察官執行，嗣因執行檢察官發現被告在監服刑，尚未經合法送
    達，乃將全卷退回，由原審囑託台灣台北看守所將判決正本送達被告（當時因他
    案被借提寄押在台灣台北看守所），是可知書記官於收受判決原本後，確有依刑
    事訴訟法第二百二十七條第二項之規定，於七日內將判決正本交付送達，僅因不
    知被告在監執行，而依刑事訴訟法第六十二條準用民事訴訟法第一百三十七條第
    一項之規定，將之送給被告之母親代收，又被告於九十年六月二十九日收受原審
    判決後，已依法提起上訴，其上訴權並未因較慢收到判決正本而受影響，刑事
    訴訟法第三十一條第一項規定：「最輕本刑為三年以上有期徒刑或高等法院管轄
    第一審案件，或被告因智能障礙無法為完全之陳述，於審判中未經選任辯護人者
    ，審判長應指定公設辯護人為其辯護；其他審判案件認為有必要者，亦同」，本
    件之法定刑為「拘役或三百元以下罰金」，亦非高等法院管轄第一審之案件，本
    件並不符合指定辯護人之法定要件甚明，又被告口齒伶俐、辯才無礙，陳述能力
    勝於一般當事人，且自撰多份聲請狀、陳述狀、對刑事訴訟法之研究心得，其已
    有足夠能力為自己辯護，故本院認無指定辯護人之必要，刑事訴訟法第三十三
    條規定：「辯護人於審判中得檢閱卷宗及證物並得抄錄或攝影」，顯見於刑事訴
    訟程序中，僅辯護人有閱卷之權利，被告依法不得閱卷。綜上所述，本院認被告
    之上訴為無理由，應予駁回。
據上論斷，應依刑事訴訟法第四百五十五條之一第一項、第三項、第三百六十八條，
判決如主文。
本案經檢察官吳作延到庭執行職務
中      華      民      國    九十一    年      五      月     三十     日
                                  台灣台中地方法院刑事第七庭
                                      審判長法    官  夏  一  
                                            法    官  郭  妙  俐
                                            法    官  李  秋  娟
右正本證明與原本無異。
不得上訴。
                                            書記官
中      華      民      國    九十一    年      五      月     三十     日
